行　政　法　院　判　決　　　　　　　　　　　　　　八十七年度判字第三六四號
　　原　　　告　甲○○
　　被　　　告　財政部高雄市國稅局
右當事人間因綜合所得稅事件，原告不服行政院中華民國八十六年十月十四日台八十
六訴字第三九二四四號再訴願決定，提起行政訴訟，本院判決如左︰
　　主  文
原告之訴駁回。
　　事  實
緣原告係鹽光幼稚園負責人，其七十九年度綜合所得稅結算申報，漏報營利所得新台
幣（下同）一、七七七元及經營鹽光幼稚園其他所得一、四四二、五八一元，合計一
、四四四、三五八元，經被告查獲，除核定逃漏稅額二○七、一七○元，發單補徵七
十九年度綜合所得稅外，並依行為時所得稅法第一百十條第一項規定按所漏稅額處○
．五倍之罰鍰一○三、五○○元。原告就罰鍰部分不服，申經復查結果，未准變更，
提起訴願、再訴願，均遭決定駁回，遂提起行政訴訟，茲摘兩造訴辯意旨於次：
原告起訴意旨略謂︰一、鹽光幼稚園係財團法人台灣基督長老教會鹽埕教會所附設之
單位，原告為該教會之牧師，故掛名為該園負責人；自鹽光幼稚園開辦後，被告每年
均有派員到園方作訪查，並告知園方屬免稅之財團法人，只要填報其送來之訪查報告
表即可，致原告當然亦未將幼稚園產生之其他所得列入個人綜合所得稅辦理申報。迨
至八十五年三月被告突以鹽光幼稚園不符免稅條件為由，通知調取七十九年度帳冊查
核，經查核結果，補徵所得稅二○七、一七○元，並課處漏稅罰鍰○．五倍計一○三
、五○○元。二、被告於八十五年度始認定鹽光幼稚園不符免稅條件，理應就徵納雙
方過去因誤認免稅致原告未申報鹽光幼稚園之所得作一補救，限期通知原告補報補繳
八十四年以前之案件才是，今被告未採○此，卻以逕行補稅並罰款之方式，以達充裕
國庫之目的，完全不顧納稅人之權益，為此狀請判決撤銷再訴願決定、訴願決定及被
告之罰鍰處分等語。
被告答辯意旨略謂︰一、查原告經營之鹽光幼稚園其他所得，本期綜合所得稅結算申
報時並未依規定合併申報，原處分依所得稅法第一百十條第一項規定按所漏稅額○．
五倍裁處罰鍰一○三、五○○元並無不合，應予維持。二、至原告主張鹽光幼稚園係
基督教長老會所附設有關收入及支出均經主管人員簽章負責，且向來國稅局均認定為
財團法人所設立之單位，符合免稅要件，倘如認為其未符合免稅要件，理應先行以書
面通知其未符原因，並限期輔導．．．等云云。查原告對於鹽光幼稚園是否符合免稅
理應相當明瞭。緣由台灣省基督長老教會於七十五年一月十八日，召開第九屆第三次
董事會第六案決議「幼稚園、托兒所與本財團法人無直接隸屬關係，僅屬間接隸屬關
係，關於稅捐問題，由幼稚園、托兒所向當地稅捐機關申報辦理」。原告既為鹽光幼
稚園負責人，依所得稅法第二條規定，凡有中華民國來源所得之個人，應就其中華民
國來源之所得，依本法規定，課徵綜合所得稅。綜上所述本件原處分，應予維持。請
判決駁回原告之訴等語。
　　理  由
按納稅義務人已依本法規定自行辦理結算申報，但對依本法規定應申報課稅之所得額
有漏報或短報情事者，處以所漏稅額兩倍以下之罰鍰，為行為時所得稅法第一百十條
第一項所規定。又不符免稅規定之私立幼稚園、托兒所，其主辦人未將經營之幼稚園
、托兒所之所得合併辯理綜合所得稅結算申報者，自七十五年度起除補徵稅款外，應
依所得稅法第一百十條第一項規定送罰，復為財政部七十六年一月五日台財稅字第七
五七二三一五號函所釋示。該函釋係財政部依其法定職權發布之命令，核與現行法規
並無牴觸，應予適用。本件原告係鹽光幼稚園負責人，其七十九年度綜合所得稅結算
申報，漏報營利所得一、七七七元，及經營鹽光幼稚園其他所得一、四四二、五八一
元，合計一、四四四、三五八元之事實，經被告查獲，且為原告所不爭執，被告乃核
定逃漏稅額二○七、一七○元，發單補徵其該年度綜合所得稅外，並按所漏稅額處○
．五倍之罰鍰一○三、五○○元，原告就罰鍰部分循序提起行政訴訟如事實欄起訴意
旨之所載。查凡有中華民國來源所得之個人，應就其中華民國來源之所得，依所得稅
法之規定，課徵綜合所得稅，為所得稅法第二條第一項所規定，鹽光幼稚園雖係財團
法人台灣基督長老教會鹽埕教會所設之單位，但未符合所得稅法第四條第十三款規定
之免稅要件，該台灣基督長老教會早於七十五年一月十八日即召開第九屆第三次董事
會第六案決議：「幼稚園、托兒所與本財團法人無直接隸屬關係，僅屬間接隸屬關係
，關於稅捐問題，由幼稚園、托兒所向當地稅捐機關申報辦理」，且台灣基督長老教
會總會亦曾以八十三年十二月二十九日台基長總字第○六六號函其所屬各中區會略
以：「釐清本教會財團法人與教會附設幼稚園、托兒所非隸屬關係，並請轉週知各地
方教會」等語，此有該台灣基督教長老教會八十四年三月復被告函及其總會上開函影
本附原處分卷可稽，原告為鹽光幼稚園董事長，且就該幼稚園有來源所得，對台灣基
督長老教會總會上開週知函內容，不能諉為不知，至被告每年派員到幼稚園訪查瞭解
幼稚園經營情況，與原告就該幼稚園之來源所得無關，倘原告於接獲上開台灣基督長
老教會總會函轉知後，即自動向稅捐稽徵機關補報並補繳所漏稅額，依稅捐稽徵法第
四十八條之一第一項第二款規定免予處罰，況稅法除於上述稅捐稽徵法第四十八條之
一第一項有自動補報並補繳免罰之規定外，所得稅法並未另設補報、補繳之優惠期限
，則原告謂被告未先行通知補報、補繳以補救，即逕行處罰，不顧其權益云云，不無
誤解。綜上，原告所訴各節，皆無可採，從而，被告按原告所漏稅額除發單補徵其該
年度綜合所得稅外，並處以○．五倍之罰鍰一○三、五○○元，揆諸首揭法條規定及
函釋，並無違誤，一再訴願決定遞予維持，亦均無不合，原告起訴意旨，難謂有理由
，應予駁回。
據上論結，本件原告之訴為無理由，爰依行政訴訟法第二十六條後段，判決如主文。
中    華    民    國     八十七      年      三      月      十二       日
                    行 政 法 院 第 四 庭
                                審 判 長 評  事      曾  隆  興
                                         評  事      吳      仁
                                         評  事      吳  錦  龍
                                         評  事      李  文  宗
                                         評  事      林  家  惠
右  正  本  證  明  與  原  本  無  異
                                         法院書記官  陳  盛  信
中    華    民    國     八十七      年      三      月      十三       日
